【裁判字號】    95,海商上,2
【裁判日期】    951122
【裁判案由】    給付運費
【裁判全文】
臺灣高等法院民事判決                 95年度海商上字第2號
    上  訴  人  新泰伸科技股份有限公司
    法定代理人  甲○○
    訴訟代理人  劉  楷律師
                蔡文燦律師
    被  上訴人  台驊國際股份有限公司
    法定代理人  乙○○
    訴訟代理人  陳  長律師
    複  代理人  簡靖芬律師
上列當事人間請求給付運費事件，上訴人對於中華民國95年5 月
30日臺灣臺北地方法院94年度海商字第22號第一審判決提起上訴
，經本院於95年11月8日言詞辯論終結，判決如下：
    主  文
上訴駁回。
第二審訴訟費用由上訴人負擔。
    事實及理由
一、按當事人得以合意定第一審管轄法院，民事訴訟法第24條定
    有明文。查兩造於91年4月16 日簽訂「付款協議書」，其中
    第3 條約明：「本合約如有爭議，雙方同意以台灣台北地方
    法院為管轄法院」（原審卷(一)第64頁），是原審法院有管轄
    權，合先敘明。
二、被上訴人起訴主張：上訴人於民國94年2月至4月間，陸續委
    託伊運送貨物， 總計運費新台幣（下同）2,264,423元。依
    兩造簽訂之付款協議書第1條約定， 上訴人應於貨物裝船後
    次月25日匯款予被上訴人。上訴人於94年2 月委託運送之運
    費為7,689元，依約應於94年3月25日付款； 94年3月委託運
    送之運費為1,152,970元，依約應於94年4月25日付款；及94
    年4月間委託運送之運費為1,103,764元， 依約應於94年5月
    25日付款，詎上訴人均未依約給付。爰依兩造間之付款協議
    書約定， 聲明：(一)上訴人應給付被上訴人2,264,423元，暨
    其中7,689元自94年3月26日起，其中1,152,970元自94年4月
    26日起，其中1,103,764元自94年5月26日起，均至清償日止
    ，按週年利率年利率5%計算之利息。(二)願供擔保請准宣告假
    執行等情。
    原審判決：上訴人應給付被上訴人2,254,930 元，及自94年
    9月30日起至清償日止按年息5% 計算之利息，被上訴人其餘
    之訴駁回，並諭知兩造准免假執行之擔保金額。
    本件僅上訴人提起第二審上訴。被上訴人未就原審駁回部分
    聲明不服，並於第二審聲明：駁回上訴。
三、上訴人則以：兩造間始自91年3、4月間開始交易，惟於94年
    5月4日查覺被上訴人之海運費用有不當調高之情形，遠較其
    他船公司貴。因被上訴人之前從未報價予伊。而運費為運送
    契約必要之點，運費既未經兩造合意，則兩造間之運送契約
    難謂已成立，故被上訴人不得依契約關係請求給付運費等語
    抗辯。聲明：(一)原判決關於命上訴人給付2,254,930 元及法
    定利息部分廢棄。(二)上開廢棄，被上訴人在第一審之訴及假
    執行之聲請均駁回。
四、兩造不爭執之事實：
  (一)兩造就運送業務之需，而於91年4 月16日簽訂「付款協議書
    」，約定：請款日期為：貨物於裝船後，被上訴人寄發帳單
    ；收款日期為：貨物於裝船後次月25日，由上訴人匯款至被
    上訴人，有付款協議書在卷（原審卷(一)第64頁）。
  (二)嗣兩造交易往來，有繼續性之運送契約關係，被上訴人於請
    款時，一向附具：載貨證券正本3本、副本5本、INVOICE（
    訂單）及統一發票等文件寄發予上訴人等情，業據兩造一致
    陳明（本院卷第67頁反面、第68頁）。
  (三)上訴人於94年2至4月間委託被上訴人運送貨物，已經被上訴
    人完成運送，就被上訴人請求給付運費其中包含之匯率、拖
    車費及稅額等項均不爭執，業據被上訴人提出載貨證券55紙
    為證（原審卷(一)第7-61頁），並為上訴人所不爭執（本院卷
    第56頁反面、第70頁）。
  (四)兩造於原審審理中，就「基隆-清溪」航程之海運費（3次）
    ，一致同意以美金650元計算（原審卷(二)第173頁）。
五、本件被上訴人請求上訴人給付94年2-4 月份委託運送貨物之
    運費，上訴人則以：運費其中包含之海運費單價，遭被上訴
    人片面調漲而未告知，兩造未就海運費達成合意云云抗辯。
    是本件重要爭點在於：兩造就各航程之海運費單價有無達成
    合意？
  (一)按當事人互相表示意思一致者，無論其為明示或默示，契約
    即為成立，民法第153條第1項規定甚明。所謂默示之意思表
    示，係指表意人之舉動或其他情事，足以間接推知其效果意
    思而言，最高29年上字第762號判例足供參照。
  (二)查兩造於91年4月16 日簽訂「付款協議書」後即開始交易，
    迄至發生本件94年2月至4月份運費爭議前，有長期之往來關
    係，交易模式係：上訴人告知被上訴人要託運貨品，由被上
    訴人安排運送事宜，海運費之單價皆依前次支付之單價為計
    價標準等情，業據上訴人陳明在卷（本院卷第29頁），並為
    被上訴人不爭執，可見：兩造間有繼續性之運送契約關係，
    海運費之單價依前次支付之單價予以計算。
  (三)就被上訴人於本件訴訟中請求給付之94年2-4 月份之運費，
    上訴人指摘：就各航程之海運費單價，被上訴人有不當調漲
    情事（如附表所列各航程中有價差者）。經查：
    1.「基隆-沙井」航程：
      上訴人抗辯：被上訴人請求之海運費單價美金680 元，較
      之前調漲美金50元云云。惟查上訴人前已於93年12月、94
      年1 月間已委託被上訴人運送此航程，而被上訴人附具載
      貨證券、INVOICE （訂單）予上訴人請款時，已載明此航
      程之海運費單價為美金680 元，有被上訴人提出之載貨證
      券及訂單足憑 （原審卷第151-154、159-162、169-172、
      175-178），而上訴人亦已按上開單價如數支付。
    2.就「基隆-長安」航程：
      上訴人抗辯：被上訴人請求之海運費單價美金750 元，較
      之前調漲美金100元云云。惟查上訴人前已於93年12 月間
      已委託被上訴人運送此航程，而被上訴人附具載貨證券、
      INVOICE （訂單）予上訴人請款時，已載明此航程之海運
      費單價為美金750 元，有被上訴人提出之載貨證券及訂單
      足憑（原審卷第187-192、205-206、229-230、233-236頁
      ），而上訴人亦已按上開單價如數支付。
    3.就「基隆-深圳」、「基隆-石岩」（客戶為永源銅鐵公司
      ）航程：
      上訴人抗辯： 被上訴人請求之海運費單價美金680元，較
      之前調漲美金50元云云。惟查上訴人前已於93年12月間已
      委託被上訴人運送此航程，而被上訴人附具載貨證券、
      INVOICE（訂 單）予上訴人請款時，已載明此航程之海運
      費單價為美金680元， 有被上訴人提出之載貨證券及訂單
      足憑（ 原審卷第155-156、163-164、167-168頁），而上
      訴人亦已按上開單價如數支付。
    4.就「基隆-寶安」、「基隆-深圳」（客戶為斌福公司）航
      程：
      上訴人主張：被上訴人請求之海運費單價美金680 元，因
      係新客戶，應減價美金100 元云云。惟查上訴人前已於93
      年12月間已委託被上訴人運送此航程之貨物予上開客戶斌
      福公司，而被上訴人附具載貨證券、INVOICE （訂單）予
      上訴人請款時， 已載明此航程之海運費單價為美金680元
      ，有被上訴人提出之載貨證券及訂單足憑（原審卷第173-
      174頁）， 上訴人亦已按上開單價如數支付，已難認為斌
      福公司為上訴人主張之新客戶可言。且被上訴人否認兩造
      就上訴之新客戶或新航程前曾有減價美金100元之約定或
      習慣等語（本院卷第54頁反面、第56頁反面），上訴人在
      此並未提出任何證據證明，則其主張此航程應減價美金
      100元云云，應無可採。
    5.就「基隆-東莞」航程：
      上訴人抗辯：被上訴人請求之海運費單價美金750 元，較
      之前調漲美金100元云云。 惟查上訴人前已於93年12月間
      已委託被上訴人運送此航程，而被上訴人附具載貨證券、
      INVOICE（訂 單）予上訴人請款時，已載明此航程之海運
      費單價為美金750元， 有被上訴人提出之載貨證券及訂單
      足憑（原審卷第187-192、205-206、229-230、233-236頁
      ），而上訴人亦已按上開單價如數支付。
    6.就「基隆-常平」航程：
      上訴人主張： 被上訴人請求之海運費單價美金750元，因
      係新航程，應減價美金100元云云。 惟查上訴人前已於93
      年12月間已委託被上訴人運送此航程之貨物予上開客戶，
      而被上訴人附具載貨證券、INVOICE（訂 單）予上訴人請
      款時， 已載明此航程之海運費單價為美金750元，有被上
      訴人提出之載貨證券及訂單足憑（ 原審卷第201-202頁）
      而上訴人亦已按上開單價如數支付，已難認為此航程為上
      訴人主張之新航程可言。且被上訴人否認兩造就新航程前
      曾有減價美金100元之約定或習慣等語（ 本院卷第54頁反
      面），上訴人在此並未提出任何證據證明兩造前就新航程
      有減價美金100元之事實，則其主張此航程應減價美金100
      元云云，委無足取。
    7.就「基隆-橋頭」航程：
      上訴人抗辯： 被上訴人請求之海運費單價美金750元，較
      之前調漲美金50元云云。惟查上訴人前已於93年12月間委
      託被上訴人運送此航程，而被上訴人附具載貨證券、
      INVOICE（訂單）予上訴人請款時，已載明此航程之海運
      費單價為美金750元，有被上訴人提出之載貨證券及訂單
      足憑（原審卷第197-198、211-212、223-224頁），而上
      訴人亦已按上開單價如數支付。
    8.就「基隆-高步」航程：
      上訴人主張：被上訴人請求之海運費單價美金700、650元
      ，因係新航程，均各應減價美金100 元云云。惟查上訴人
      前已於94年1 月間已委託被上訴人運送此航程之貨物予上
      開客戶，而被上訴人附具載貨證券、INVOICE （訂單）予
      上訴人請款時，已載明此航程之海運費單價為美金750 元
      ，有被上訴人提出之載貨證券及訂單足憑（原審卷第217-
      218 頁），上訴人亦已按上開單價如數支付，已難認為係
      上訴人主張之新航程可言。且被上訴人否認兩造就新航程
      前曾有減價美金100元之約定或習慣（本院卷第54 頁反面
      ），上訴人並未提出任何證據證明，則其主張此航程應照
      被上訴人主張之單價減價美金100元云云，委無足取。
    9.依上所陳，本件被上訴人請求給付之94年2-4 月份運費，
      其中除「基隆-清溪」 之航程已由兩造於原審訴訟中達成
      單價以美金650 元計算外，其餘上訴人指摘被上訴人有不
      當調漲海運費單價之上述各航程，上訴人前均曾委託被上
      訴人運送，被上訴人並於請款時附具載明單價之載貨證券
      、訂單等文件向上訴人請款，為海運費單價之要約；上訴
      人已如數支付，堪認上訴人已就被上訴人所為海運費之單
      價要約予以承諾，則不論被上訴人之前有無告知海運費調
      漲之事實，上訴人既已為默示承諾之意思表示，應認兩造
      就被上訴人於本件訴訟中主張各航程之海運費單價達成合
      意甚明。故上訴人仍以：兩造並未就各航程之海運費單價
      達成合意置辯，殊非可採。
  (四)本件被上被上訴人請求上訴人給付94年2-4 月份運費，就上
    訴人爭執之各航程海運費單價，前已經兩造達成合意，則依
    上訴人自承：海運費之單價皆依前次支付之單價為計價標準
    ，則被上訴人於原審請求給付之運費2,264,423 元，有被上
    訴人之明細表在卷（原審卷第62 頁），除就其中之「基隆-
    清溪」航程（3 次），兩造於訴訟中同意該航程之海運費單
    價以美金650元計算，較被上訴人請求之單價美金750元應減
    少美金100元，分別乘以各該次之美金匯率31.59（原審卷(一)
    第129頁，(二)第43頁編號34）、31.645（原審卷(一)第132頁，
    卷(二)第44頁編號37）、31.69（原審卷(一)第145頁，卷(二)第47
    頁編號50），則被上訴人就各該次航程共計應予扣除 9,493
    元【 (100x31.59)+ (100x31.645)+(100x31.69)=9,493，小
    數點以下四捨五入】， 則上訴人應給付之運費為2,254,930
    元（2,264,423元－9,493元＝2,254,930元）。
六、綜上所述，上訴人抗辯：被上訴人不當調漲海運費單價，兩
    造未就海運費單價達成合意云云，並不可採。從而，被上訴
    人依兩造間運送契約之關係，請求上訴人給付運費於
    2,254,930元及自原審起訴狀繕本送達翌日即94年9月30日起
    按年息5%計算利息之範圍內，為有理由，應予准許；逾上開
    准許部分之請求，即屬無據，應予駁回。原審為上開結論之
    判決，並無不合，上訴意旨指摘原判決不當，求予廢棄改判
    ，為無理由，應予駁回。
七、本件兩造間已就各航程之海運費單價達成合意，已如上述，
    上訴人仍以：上訴人之海運費較其他公司為高，顯不合理為
    由，聲請將本件海運費單價送請台北市海運承攬運送公會鑑
    定，因運費之高低與運送人提供之服務內容、信譽關係甚鉅
    ，相同之航線運價可能差距甚大，應交由市場機制決定，且
    上訴人前既已為默示之承諾，本件核無送請鑑價之必要，併
    此敘明。
八、據上論結：本件上訴為無理由，依民事訴訟法第449條第1項
    、第78條，判決如主文。
中    華    民    國    95    年    11    月    22    日
                  民事第一庭
                      審判長法  官  張耀彩
                            法  官  盧彥如
                            法  官  林金吾
正本係照原本作成。
如不服本判決，應於收受送達後20日內向本院提出上訴書狀，其
未表明上訴理由者，應於提出上訴後20日內向本院補提理由書狀
（均須按他造當事人之人數附繕本）上訴時應提出委任律師或具
有律師資格之人之委任狀；委任有律師資格者，另應附具律師資
格證書及釋明委任人與受任人有民事訴訟法第466條之1 第1項但
書或第2項（詳附註）所定關係之釋明文書影本。
中    華    民    國    95    年    11    月    22    日
                            書記官  張淑芳
附註：
民事訴訟法第466條之1（第1項、第2項）：
對於第二審判決上訴，上訴人應委任律師為訴訟代理人。但上訴
人或其他法定代理人具有律師資格者，不在此限。
上訴人之配偶、三親等內之血親、二親等內之姻親，或上訴人為
法人、中央或地方機關時，其所屬專任人員具有律師資格並經法
院認為適當者，亦得為第三審訴訟代理人。


司法院資訊處製作；財團法人民間司法改革基金會備份。
